【裁判字號】    97,交抗,316
【裁判日期】    970710
【裁判案由】    聲明異議
【裁判全文】
臺灣高等法院高雄分院刑事裁定         97年度交抗字第316號
抗  告  人
即受處分人  甲○○
上列抗告人因違反道路交通管理處罰條例聲明異議案件，不服臺
灣屏東地方法院中華民國97年3 月31日裁定（97年度交聲字第69
號），提起抗告，本院裁定如下：
    主  文
原裁定撤銷，發回臺灣屏東地方法院。
    理  由
一、抗告意旨略以：抗告人即聲明異議人甲○○自97年1 月18日
    左右，從新聞得知警方用以取締違規超速之感應線圈測速器
    並無國家檢測標準，乃於97年1 月23日提出異議，應屬有效
    ，舉發機關應查明抗告人遭舉發之9 件超速違規，是以何種
    測速器舉發，原裁定未查明上情，即有不當，為此提起抗告
    等語。
二、原裁定略以：
(一)、按受處分人，不服道路交通管理處罰條例第8 條主管機關所
    為之處罰，固得於接到裁決書之翌日起20日內，向管轄地方
    法院聲明異議；惟依違反道路交通管理事件統一裁罰基準及
    處理細則第58條第2 項規定：依本細則第48條第1 項辦理經
    繳納罰款結案後逾20日不得再提出異議。又交通法庭認聲明
    異議不合法律上之程式或其異議權已經喪失者，應以裁定駁
    回之，但其不合法律上之程式可補正者，應先定期命為補正
    ，逾期不補正者，即予駁回，道路交通管理處罰條例第87條
    第1 項、違反道路交通管理事件統一裁罰基準及處理細則第
    58條第2 項、道路交通案件處理辦法第18條分別定有明文。
(二)、本件異議人9 張違反道路交通管理事件通知單，異議人分別
    於民國92年1 月2 日、92年1 月15日、92年7 月3 日、95年
    2 月19日、96年7 月9 日、96年8 月22日、97年1 月15日自
    行繳納罰鍰結案，此有違反道路交通管理事件不服裁決聲明
    異議案件移送書、交通部公路總局高雄區監理所屏東監理站
    97年2 月1 日高監屏字第0972000382B 函各1 件、交通部公
    路總局屏東監理站違反道路交通管理事件裁決書14件在卷可
    參。惟異議人遲至97年3 月5 日始具狀聲明異議，並由原處
    分機關即交通部公路總局高雄區監理所屏東監理站於97年3
    月11日移送本院，有原處分機關97年3 月10日高監屏字第09
    70006576號函及所附聲明異議狀各1 件、本院收文戳章1 件
    在卷可稽（見本院卷第1 頁、第4 至7 頁）。揆諸首揭違反
    道路交通管理事件統一裁罰基準及處理細則第58條第2 項之
    規定，本件異議人顯於繳納罰鍰結案後逾20日始向本院提出
    本件聲明異議，已逾首揭法定期限，是本件聲明異議係不合
    法律上之程式，且無從補正，應予駁回等語，固非無見。
三、經查：
(一)、按原裁定所引之違反道路交通管理事件統一裁罰基準及處理
    細則第58條第2 項規定：「依本細則第48條第1 項辦理經繳
    納罰款結案後逾20日不得再提出異議。」，於95年6 月30日
    業已修正為同細則第59條第2 項：「依本細則第48條第1 項
    辦理經繳納罰款結案後，若有不服者，得於20日內向處罰機
    關陳述。」，原裁定未予敘明上開修正前、後規定之適用，
    逕以「異議人於繳納罰鍰結案後逾20日始提出異議，已逾法
    定期限，聲明異議係不合法律上之程式，且無從補正，應予
    駁回」，尚嫌速斷。
(二)、按為確保交易安全、維護大眾安全健康及環境保護，主管機
    關得就供交易、證明、公務檢測、環境保護、公共安全、醫
    療衛生有關之度量衡器，指定為法定度量器，度量衡法第5
    條定有明文，又度量衡器檢定檢查辦法第3 條第1 項第7 款
    亦規定公務檢測用雷達測速儀及公務檢測用雷射測速儀（光
    達式）為應經檢定之法定度量衡器。另舉發違規事件使用之
    感應式線圈測速儀器雖尚未列為上開規定之法定度量器，然
    內政部警政署於97年1 月21日亦以最速件方式，行文通知所
    轄各警局交通單位，略稱：「警察機關用以取締超速之感應
    式線圈測速設備，自65年起開始使用迄今已沿用30餘年，因
    經濟部標準檢驗局尚無檢測感應式線圈測速之設備，致無法
    檢定…，為確立執法公信力，於經濟部標準檢驗局未有檢定
    機制前，均暫勿使用。對於已拍照未製單或已製單而未郵寄
    存有爭議之案件，為避免民眾爭議及減少各相關機關處理陳
    述案件之人、物力資源浪費，各警察機關不再舉發」等語，
    此有該署警署交字第0970022428號函文影本在卷足佐，可見
    交通違規之舉發機關對此種多年未經檢定之感應式線圈測速
    儀器準確性，尚非全然無疑，則抗告人所陳「應查明遭舉發
    之9 件超速違規，是以何種測速器舉發」部分，自有再予詳
    查之必要。
四、綜上所述，原裁定所認本件聲明異議，已逾法定期限，係不
    合法律上之程式，且無從補正，因而駁回抗告人於原審所提
    之聲明異議，即有未合。抗告人指摘原裁定不當，為有理由
    ，應由本院將原裁定撤銷，發回原審法院更為適法之裁定。
據上論結，應依道路交通案件處理辦法第26條，刑事訴訟法第41
3 條前段，裁定如主文。
中    華    民    國    97    年    7     月    10    日
               刑事第一庭   審判長法  官  郭雅美
                                  法  官  徐美麗
                                  法  官  張意聰
以上正本證明與原本無異。
本裁定不得再抗告。
中    華    民    國    97    年    7     月    10    日
                                  書記官  陳金


司法院資訊處製作；財團法人民間司法改革基金會備份。
